【裁判字號】    88,聲再,280
【裁判日期】    890107
【裁判案由】    背信
【裁判全文】
臺灣高等法院臺南分院刑事裁定          八十八年度聲再字第二八○號
      再審聲請人
      即受判決人  簡  泳  
右列聲請人因背信案件，對於本院八十八年度上易字第一八二七號中華民國八十八年
十一月十七日確定判決（臺灣雲林地方法院八十八年度易字第六五四號、臺灣雲林地
方法院檢察署八十八年度偵字第一四二○號）聲請再審，本院裁定如左：
      主      文
再審之聲請駁回。
      理      由
一、聲請意旨略稱：原確定判決判處聲請人有期徒刑八月確定，茲有下列足生影響於
    判決之重要證據漏未審酌，聲請再審：
(一)聲請人實為欣昌企業社之股東之一，且為該合夥組織之執行業務合夥人，業經聲
    請人供述舉證甚詳，惟第一審判決未詳為審酌，原確定判決亦復未加詳查，徒以
    告訴人林隆雄、吳涼燕、林秀雄、吳涼綢、孫超凡（以下簡稱：告訴人林隆雄等
    五人）之片面指述為據，認聲請人並非股東之一，其認事用法殊為擅斷：
１、按「合夥關係之存在與否，應就當事人有無互約出資經營共同事業之客觀事實予
    以認定‧‧」，最高法院六十二年台上字第一一二二號判例可稽。緣欣昌保齡球
    館於八十三年十一月十三日成立，實收資本額為新台幣（下同）七千萬元整，並
    以欣昌育樂股份有限公司之名負責營運，該公司於設立之初，聲請人確為股東之
    一，此有卷附之籌備會議紀錄等可證（見聲請人於第一審八十八年八月三十日答
    辯狀檢附之物證－再證三），惟聲請人於當時因係具公務員身份（再證四），不
    宜逕以個人之名義投資民間公司，便以簡美惠（聲請人之女兒）之名投資該球館
    共七百萬元，而該股款均由申請人匯入，此亦有卷附聲請人所簽發之票據及聲請
    人之配偶所代為電匯資料可證（見聲請人於第一審八十八年八月五日答辯狀檢附
    物證－再證五），足悉聲請人確實享有該球館百分之十之股份。況業如告訴人陳
    述渠等有參與公司業務，而衡諸常情，七百萬元之款項並非少數，既有參與公司
    業務乙情，豈有指摘申請人未有投資，非為股東。
２、嗣後欣昌育樂股份有限公司因故解散，改組為欣昌企業社繼續經營該球館，經內
    部股權轉讓後，又因該球館經營之故，遂由各股東依持股比例每百分之十為一股
    ，每股增資三十萬元，聲請人因而於八十七年四月十八日增資三十萬元整予該球
    館，就聲請人增資乙事，亦有現金收入傳票及股東往來帳本可證（見聲請人於第
    一審八十八年八月五日答辯狀檢附之物證－再證六），聲請人因而持有該球館百
    分之二十之股份（再證七）。另聲請人亦以「甲○○」名義按時領取股息，此亦
    有卷附之轉帳傳票及利息支出帳簿可悉（見聲請人於第一審八十八年八月五日答
    辯狀檢附之證物－再證八）。職故，聲請人皆以球館之股東出資、持股、領取股
    息並增資以為該球館之營運，在在可證明聲請人確為欣昌企業社之股東之一及合
    夥人之一，殊無疑義。
３、再按「本法所稱商業負責人，在獨資組織者，為出資人或其法定代理人；合夥組
    織者，為執行業務之合夥人。」，商業登記法第九條訂有明文。查欣昌企業社原
    於八十六年九月二十六日以吳涼燕為負責人，申請營利事業設立登記並獲雲林縣
    政府核准（再證九），後於八十七年一月十四日申請變更負責人為董寶瑩（再證
    十），又於八十七年四月三十日在申請變更負責人為聲請人（再證十一），此亦
    有告訴人林隆雄等五人所不爭之營利事業登記證（再證十二）可稽，核前揭之營
    利事業登記證明載：欣昌企業社為「獨資」之組織且負責人為「甲○○」，即聲
    請人實為欣昌企業社之出資人及法定代理人，又何來原確定判決於事實及理由欄
    內所載：「‧‧且被告原受聘經營球館‧‧」云云之認定？況退步言之，欣昌企
    業社縱如被告訴人等所稱為一合夥組織，則聲請人亦為合夥組織之執行業務合夥
    人（業如前述），關於合夥事業之結束與否，聲請人未表同意前而繼續營業，又
    何來背信可言！
４、綜上所陳，聲請人確實為欣昌企業之股東及合夥人，而簡美惠僅是聲請人之受託
    人，此見卷附之匯款單、領取股息等憑證均載為聲請人之名義即明，惟第一審判
    決及確定判決皆徒以告訴人林隆雄等五人之片面指述為據，反就聲請人於偵審中
    所提上開再證一至再證十二之諸多足生影響判決之重要證據均置之不理、漏未審
    酌，甚且就提出之證據捨棄不採用，亦未於判決中敘明其理由，即遽然認定聲請
    人非為欣昌企業社之股東，並採信告訴人等非屬真實之指述，進而科處聲請人成
    立背信之罪責，又豈能昭人信服。
(二)欣昌企業社之部分合夥人（即林隆雄等五人）雖有停止營業進行決算之決議，惟
    身為合夥人之一之聲請人並不同意上開決議，加以聲請人繼續經營，實於法有據
    且有特殊事由，非有藉繼續經營而取得不法利益或損害告訴人林隆雄等五人利益
    之意圖，關於此點，第一審判決及原確定判決均漏未審酌，遽為聲請人有罪之認
    定，亦有未合：
１、按「合夥之決議，應以合夥人全體同意為之。」民法第六百七十條訂有明文，即
    按「合夥」者為達合夥人共同之目的而設，其已成立之合夥契約或已定之事業種
    類，甚而關於合夥企業之增資、暫停營運等之所有決議，非經合夥人全體之同意
    不得變更，蓋以保護合夥人全體之利益。查聲請人既為欣昌企業社之股東及合夥
    人，告訴人林隆雄等五人固提出「該球館自八十八年二月一日起停止營業」之決
    議，惟於未經聲請人之同意時，該建議並不生效力。退一步言，倘原確定判決仍
    認為聲請人非為合夥人，而依告訴人所檢附之八十八年一月二十八日之會議記錄
    ，所謂原確定判決認定之另一合夥人簡美惠，其當日所委任之代理人蔡顯富先生
    亦未同意停止營業之提議，則聲請人縱於八十八年二月一日未為停止營業之行為
    ，又何來背信可言！況誠如上開所述，所謂告訴人等所稱之全體合夥人並未全體
    同意停業之決議，是知原確定判決於事實及理由欄所載：「‧‧‧惟查欣昌企業
    全體合夥人之決議停止欣昌保齡球館之經營‧‧」顯與卷附資料不符，亦明其認
    事用法草率至極！甚且，告訴人林隆雄於第一審八十八年七月二十日審判筆錄亦
    稱聲請人並未叫其分擔損失（見再證十三），詎料，第一審判決及確定判決竟仍
    認定聲請人欲藉繼續經營而取得不法利益或損害告訴人林隆雄等五人利益之意圖
    ，認定聲請人成立背信之罪名，實與法無據。
２、聲請人曾以實際經營該球館之經驗，多次與告訴人林隆雄等詳細分析該球館不可
    停業之原因，諸如：1.已答應崇先中學於八十八年二月六日舉辦該校教職員及學
    生杯之球賽（再證十四）。2.雖該球館在經濟不景氣中有所虧損，惟寒假及農曆
    過年將至，定可增加該球館之營運業績。3.該球館如停業，依前負責人林隆雄與
    地主所簽訂之房屋租賃契約第六、八、十三、十四條等約定，除房屋建造後房屋
    所有權歸地主、該房屋之火災保險理賠歸地主所有（再證十五），甚而各項球館
    之設備勢必拆下，到時該球館所剩殘值不多，將造成各合夥人更大之損害。詎料
    ，告訴人林隆雄等五人堅持於八十八年二月一日結束球館營業並提起告訴，具該
    球館之執行業務合夥人身份之聲請人，為秉持經營企業之誠信、替眾合夥人牟取
    更大之利潤、且避免球館停業成眾合夥人之投資血本無歸，繼續經營該球館，且
    並未要求告訴人等再分擔營業損失，又何來欲繼續經營而取得不法利益或損害告
    訴人林隆雄等五人利益之意圖？至未分擔損失乙節，如上開所述，告訴人亦以承
    認聲請人未叫其分擔損失。況且，聲請人屢次聲明自八十八年二月一日起該球館
    之虧損均全由聲請人負責，更可證明聲請人無欲繼續經營而取得不法利益或損害
    告訴人林隆雄等五人利益之意圖，第一審判決及原確定判決未對事實詳加察查，
    又何來無違誤之處？
３、綜上所陳，姑不論身為合夥人之聲請人未同意終止營業乙詞要否屬實，然告訴人
    所承認之合夥人簡惠美並未同意結束營業，而告訴人等又稱聲請人係經全體合夥
    人委任為總經理，是以未經全體合夥人同意終止該球館之經營而聲請人繼續經營
    該球館之行為，又何來背信可言！加以繼續經營之行為亦無取得不法利益或損害
    告訴人林隆雄等五人利益之意圖，即屬欠缺構成背信罪之意思要件，且其行為亦
    無造成告訴人林隆雄等五人在財產上或其他利益上之損害，足悉上開行為即屬欠
    缺構成背信罪之行為結果。豈料，第一審判決及確定判決皆置該等事證於不顧，
    且未加詳查，以足致生影響於判決之重要證據漏未審酌，遽認聲請人繼續經營該
    球館之行為該當刑法背信罪，實屬違誤。
(三)第一審判決及原審判決以「復有聘書、營利事業登記證、簡美惠之委託書、股息
    發放收據與被告所提之損益表三紙可稽，被告之犯行洵堪認定」而認聲請人所辯
    非事實，實過於率斷，且多所違誤。蓋查：
１、按「證據之證明力，由法院自由判斷。無證據能力，未經合法調查，顯與事理有
    違，或與認定事實不符之證據，不得作為判斷之依據。」，刑事訴訟法第一百五
    十五條訂有明文，即證據之證明力雖由法院自由判斷，然證據本身，如對於待證
    事實不足為供證明之資料，仍採為判決之基礎，則其自由判斷之職權行使，自與
    採證法則有違，最高法院七十一年台上字第四○二二號判例可稽為證，此合先述
    明。
２、核告訴人林隆雄等五人提出之「聘書」，為其私自製作，並無任何證明力以證實
    聲請人為受任之欣昌保齡球館總經理。況稽諸常情，聲請人既是欣昌企業社之負
    責人，又何來有為該保齡球館之總經理之情事！且誠如前述，該球館是以欣昌企
    業社之名義經營，且聲請人為該企業社之執行業務人，所有關於該球館之公告文
    書，皆由聲請人親自簽章或蓋「欣昌企業社」之印鑑（見再證十六），從未製作
    或使用「欣昌保齡球館」之印鑑。職故，該聘書誠為林隆雄等五人因欲提出告訴
    而偽造之文書，聲請人曾於第一審法官訊問時，明白表示對該聘書之真偽持保留
    意見，惟第一審判決及確定判決皆未詳核該聘書之真實性，逕採之對聲請人不利
    之推定，顯有違誤。
３、另營利事業登記可證明聲請人為欣昌企業社之負責人、股息發放收據可證明聲請
    人確為該球館之股東之一、聲請人所提損益表即告訴人承認聲請人未要求其分擔
    損失之陳述等項，均足以證明聲請人繼續經營該球館，並無取得不法利益或損害
    告訴人林隆雄等五人利益之意圖，惟第一審判決及確定判決亦漏未審酌前揭之重
    要證據，科以聲請人背信之罪名，實過於率斷。
(四)綜右析陳，聲請人未有為告訴人林隆雄等五人處理事務已如前述，退言之，聲請
    人縱有為告訴人林隆雄等五人處理事務，其行為非但無以取得不法利益或損害告
    訴人林隆雄等五人利益之意圖，亦無致生損害於告訴人林隆雄等五人之財產或其
    他利益，在在可證聲請人並無第一審判決及確定判決所認定成立背信犯行。揆諸
    首開所引之法條、判例，足明第一審判決及確定判決圖以告訴人等五人片面指述
    ，置欣昌育樂實業股份有限公司籌備會議記錄、第一屆第二次董事會議記錄影本
    、聲請人退休證明影本、聲請人投資之電匯證明及支票影本、股權轉讓書及收據
    影本、帳本記錄與現金收入之會計傳票影本、帳本記錄與現金轉帳之會計傳票影
    本、雲林縣政府營利事業登記證案件聯合作業審查與核准（駁）通知書影本三份
    、台灣省雲林縣政府營利事業登記證影本、告訴人自承未令其承擔損失之陳述筆
    錄、崇先中學球賽舉辦證明影本、租賃契約影本等諸多有利於聲請人之證據未加
    調查、審酌，即草率認定聲請人成立背信罪，則第一審判決及確定判決之認事用
    法，確有足生影響於判決之重要證據漏未審酌之違誤，殆無疑義。爰依刑事訴訟
    法第四百二十一條、第四百二十四條之規定，聲請再審。
二、經查本件原確定判決認聲請人即被告於八十七年四月十七日起，經欣昌企業社之
    全體合夥人林隆雄、吳涼燕、林秀雄、孫超凡、吳涼綢、簡美惠等人，推舉為址
    設雲林縣斗南鎮○○○路一○九號─欣昌保齡球館之總經理，並對外掛名為欣昌
    全業社之負責人，為受全體合夥人委任，為其等處理球館經營事務之人。後欣昌
    保齡球館因經營不善，連連虧損，林隆雄等全體合夥人遂於八十八年一月二十八
    日，假球館二樓會議室召開臨時股東會，決議球館自同年二月一日起停止營業，
    並由甲○○負責辦理解散事宜，詎甲○○身為總經理，明知前開會議之決議，竟
    意圖為自己之不法利益，無視前開決議之決定，未依決議暫停營業，辦理結算，
    反繼續球館之經營迄今，違背其受託之任務，使球館持續虧損，計八十八年三月
    份虧損三十八萬六千八百二十五元，四月份虧損十七萬九千六百三十一元 (依被
    告庭呈之損益表所載計）致生損害於林隆雄、吳涼燕、林秀雄、孫超凡、吳涼綢
    等股東之利益等背信事實。係以聲請人不否認其為欣昌保齡球館之負責人，且其
    明知前開股東會有停止營業，進行結算之決議，但其並未遵行股東會之決議，反
    繼續營業，致球館持續虧損，而生損害於告訴人之情；及卷附之股東會之會議記
    錄及錄音帶所示，聲請人係以球館總經理之身份與會，並在會議中多次以總經理
    之身份發言及報告，其尚非屬欣昌企業社之合夥人，更難認有所謂隱名合夥之「
    出名營業人」可言；再依卷附之欣昌企業社八十七年十一月八日之股東會會議記
    錄所示，出席之合夥人林秀雄、林隆雄及吳涼燕等人在會議中討論球館之人事縮
    編及異動、在球館另闢場地經營火鍋生意、薪資及股息之發放等事務，均係球館
    之經營要務，則果若欣昌企業社確如聲請人所稱係隱名合夥，則為何合夥人有權
    決定球館之人事及營業項目？聲請人既自稱係欣昌企業社之出名營業人，且未受
    聘為球館之總經理，為何其於上開股東會中又多次以總經理之身份報告及發言？
    又有聘書、營利事業登記證、簡美惠之委託書、股息發放收據及陳信村律師八十
    八年一月三十日致被告之存證信函各一份與被告所提之損益表三紙（以上均影本
    ）可憑為論罪依據。並說明聲請人於一審所辯：伊係以其女簡美惠之名參與合夥
    云云，因該會議記錄中，簡美惠另有委任案外人蔡顯富出席，則果若聲請人確係
    以簡美惠之名入夥，其大可以簡美惠之名出席會議，或亦可以受簡美惠之委任與
    會，實無迂迴其道，改委由對球館經營並不熟悉之案外人蔡顯富出席之必要，且
    其既自稱係出名營業人，為何其又辯稱係用其女之名義入夥，致所謂出名營業人
    反成未具名之合夥人；於上訴二審所辯：為欣昌企業社合夥人之一，並非單純受
    聘為球館總經理等語，因欣昌企業社全體合夥人會已決議停止欣昌保齡球館之經
    營，縱被告個人認為繼續經營有利可圖，亦不應違背合夥人會議之決議，且被告
    原受聘經營球館，即係為他人處理事務，其身分並不因其是否兼為合夥人之一而
    有不同，均不採信，而依背信罪，判處聲請人罪刑。
三、按刑事訴訟法第四百二十一條規定之所謂重要證據漏未審酌，須該證據足以影響
    於原判決事實之認定，並以該證據已予提出，而被捨棄不予採用，並未敘明其捨
    棄之理由者為限，如未經於偵查或審判中提出，或判決確定後，始發見之證據，
    判決當時既無從審酌，自不包括在內。本件聲請人提出再審之證據：再證三之欣
    昌公司籌備會議紀錄、第一屆第二次董事會議記錄影本各一份、再證五聲請人投
    資之電匯證明及支票影本、再證六帳本紀錄與現金收入之會計傳票影本、再證七
    股權轉讓書及收據影本、再證八帳本記錄與現金轉帳之會計傳票影本，此之業於
    一審法院提出，而為原確定判決審酌在案，自無重要證據漏未審酌之問題；另聲
    請人於一審已提出原確定判決未予審酌之證據：再證九雲林縣政府營利事業登記
    證案件聯合作業審查核通知書影本、再證十雲林縣政府營利事業登記證案件聯合
    作業審查核通知書影本、再證十一雲林縣政府營利事業登記證案件聯合作業審查
    核通知書影本、再證十二雲林縣政府營利事業登記證影本、再證十五租賃契約影
    本，此等證據雖未為原確定判決於理由欄敘明不予採用之理由，但對於聲請人對
    外掛名為欣昌全業社之負責人，不生影響，是此等證據不足以影響於原確定判決
    事實之認定，尚與上開重要證據漏未審酌之再審事由不合；又聲請人提出之證據
    ：再證四聲請人退休證明、再證十四崇先中學球賽舉辦證明影本、再證十六公告
    文書影本，聲請人於原確定判決之審理中未曾提出，原確定判決自無何重要證據
    漏未審酌之情事；至聲請人提出之證據：再證一八十八年度易字第六五四號判決
    、再證二八十八年度上易字第一八二七號判決、再證十三八十八年七月二十日審
    判筆錄，則屬原確定判決之審判筆錄、判決，非為重要證據漏未審酌之再審事由
    。是本件聲請人提起再審，為無理由，應予駁回。
三、據上論斷，應依刑事訴訟法第四百三十四條第一項裁定如主文。
中  華  民  國      八  十  九      年      一      月        七        日
                                臺灣高等法院臺南分院刑事第二庭
                                    審判長法官  游    明    仁
                                          法官  李    文    福
                                          法官  蔡    長    林
右正本證明與原本無異。
不得抗告。
                                    法院書記官  李    培    薇
中  華  民  國      八  十  九      年      一      月        七        日


司法院資訊處製作；財團法人民間司法改革基金會備份。
